臺灣高等法院高雄分院刑事判決　　　　　　　　　九十一年度交上易字第二一三號
　　上訴人即被告　甲○○
右上訴人因過失致死案件，不服臺灣屏東地方法院九十一年度交訴字第九五號中華民
國九十一年六月二十八日第一審判決（起訴案號：臺灣屏東地方法院檢察署九十一年
度偵字第二四八七號），提起上訴，本院判決如左：
      主  文
原判決撤銷。
甲○○因過失致人於死，處有期徒刑陸月，如易科罰金以佰元折算壹日，緩刑貳年
。
      事  實
一、甲○○沒有重型機車駕駛執照於民國（下同）九十一年一月二十三日晚間六時許
    ，騎乘車牌號碼ＰＧＪ─一二七號機車，沿屏東縣佳冬鄉○○路由北往南方向行
    駛，途經屏東縣佳冬鄉○○路與石光街有閃光號誌之交岔路口欲左轉往石光街方
    向行駛時，其本應注意汽車（含機器腳踏車）行進中，駕駛人應注意車前狀況，
    隨時採取必要之安全措施，又汽車行駛至交岔路口，轉彎車應讓直行車先行，以
    防危險發生，而當時天候晴朗、夜間有照明、路面無缺陷、無障礙物、視距良好
    ，並無不能注意之情事，其竟疏未注意車前狀況及交岔路口車輛之動態，在上開
    路口即貿然左轉，適有因飲用酒類後已不能安全駕駛而仍駕駛機車之鄭錦文騎乘
    車牌號碼ＯＥＵ─三二九號機車，由中山路之對向車道由北向南駛來，行至該交
    岔路口時，甲○○見狀閃煞不及，其機車車頭撞及鄭錦文機車車頭，致鄭錦文人
    車倒地，因顱骨骨折併顱內出血，經送醫急救，延至同年三月十一日下午三時許
    不治死亡。
二、案經屏東縣警察局枋寮分局報請台灣屏東地方法院檢察署檢察官偵查起訴。
    理  由
一、訊據上訴人即被告甲○○對於右揭騎乘機車過失肇事致被害人鄭錦文於死之事實
    坦承不諱，並有相驗案件初步調查報告表、道路交通事故調查報告表及所附之現
    場圖一份、現場及車損照片十五張在卷可稽，足認被告之自白與事實相符，堪予
    採信。又被害人鄭錦文確因本件車禍顱骨骨折併顱內出血死亡，亦經台灣屏東地
    方法院檢察署檢察官督同法醫師相驗屬實，製有勘驗筆錄、相驗屍體證明書、驗
    斷書附卷足參。
二、按汽車（含機器腳踏車）行駛時，駕駛人應注意車前狀況，並隨時採取必要之安
    全措施；又汽車行駛至交岔路口，轉彎車應讓直行車先行，道路交通安全規則第
    九十四條第三項、第一百零二條第一項第六款前段定有明文。被告於右揭時、地
    駕車，本應注意上揭規定，且依當時天候晴朗、夜間有照明、路面無缺陷、無障
    礙物、視距良好，堪認並無不能注意之情事，其竟疏未注意車前狀況及禮讓直行
    車先行，致造成車禍，其有過失甚為顯然，本件肇事原因經台灣省高屏澎區車輛
    行車事故鑑定委員會鑑定結果亦同此認定，有該會九十一年四月二十六日高屏澎
    鑑字第九一０六六０號鑑定意見書一份在卷可佐。雖被害人鄭錦文駕車發生本件
    車禍後，經抽血檢驗其血液中酒精濃度達每公升一百五十毫克，此有小康醫院檢
    驗報告單一紙在卷可考，足見其飲用酒類後已達不能安全駕駛程度而仍騎乘機車
    ，是與有相當過失，然此仍不能免除被告過失責任。又本件係因被告之過失行為
    而肇事，造成被害人死亡，是被告之過失行為與被害人死亡間，有相當因果關係
    。本件事證明確，被告犯行堪以認定，應依法論科。
三、核被告所為，係犯刑法第二百七十六條第一項之過失致人於死罪。又被告於肇事
    後，雖即請託附近居民報警處理，該居民並不知道被告之姓名，被告自己則將被
    害人送醫後再自行至醫院就醫，嗣警察係循線到醫院找到被告等情，業經被告在
    本院審理中供陳甚詳。按自首以在犯罪未發覺前，自行向該管公務員申告其犯罪
    事實，而接受法律裁判為要件，其自首之方式係用語言或書面、自行或託人代行
    ，固無限制，然託人以語言代行自首者，必須委託人有委託他人代行自首之意思
    ，受託人亦有代行自首之事實，方屬相當。如前所述，本件被告僅委託附近居民
    報警處理，並非告知肇事者姓名非委託代為自首，且警方乃自行到醫院找到被告
    ，顯係已循線查訪而知悉肇事犯罪者係被告，故被告並非在有偵查職權之公務員
    發覺犯罪前自首犯罪，其並不符自首之要件，併明之。
四、原審對被告為論罪科刑之判決固非無見，惟被告肇事後委託附近居民報案，並不
    符自首之要件，原判決卻依自首規定減輕其刑，自屬未洽。被告上訴意旨指摘原
    判決量刑太重，雖無理由，但原判決既有可議之處，仍應由本院予撤銷改判。爰
    審酌被告並無犯罪前科，素行良好，有台灣高等法院被告全國前案紀錄表可稽，
    本件係因駕車一時疏於注意而肇事、被害人對事故發生與有過失之程度、及被告
    犯後坦承過失表明願負刑責，且已與被害人家屬達成民事和解，賠償被害人家屬
    損害，有調解筆錄在卷可稽，其犯罪後態度良好等一切情狀，量處被告如主文第
    二項所示之刑，並諭知易科罰金之折算標準。末查，被告前未曾受有期徒刑以上
    刑之宣告，已如前述，其因駕車一時疏失肇事而觸法，犯後坦承過失情節並已與
    被害人家屬達成民事和解賠償被害人家屬新台幣八十萬元，有屏東縣佳冬鄉調解
    委員會調解筆錄一份在卷可稽，其經此偵審程序之教訓應已知警惕而無再犯之虞
    ，本院認所宣告之刑以暫不執行為適當，爰予宣告緩刑二年以啟自新。
據上論結，應依刑事訴訟法第三百六十九條第一項前段、第三百六十四條、第二百九
十九條第一項前段、刑法第二百七十六條第一項、第四十一條第一項前段、第七十四
條第一款、罰金罰鍰提高標準條例第一條前段、第二條，判決如主文。
本案經檢察官郭振昌到庭執行職務。
中        華        民        國    九十一    年    九    月  二十五    日
                              臺灣高等法院高雄分院刑事第三庭
                                  審判長法官  周賢銳
                                        法官  謝宏宗
                                        法官  莊崑山
右正本證明與原本無異。
不得上訴。
                                  法院書記官  邱麗莉
中    華    民    國      九十一      年      九        月    二十六    日
附錄：本判決論罪科刑法條：刑法第二百七十六條第一項
